臺灣臺中地方法院刑事判決　　　　　　　96年度易字第3946號
公　訴　人　臺灣臺中地方法院檢察署檢察官
被　　　告　甲○○
　　　　　　乙○○
上列被告等因傷害案件，經檢察官提起公訴（96年度偵字第8109
號），本院判決如下：
    主    文
甲○○傷害人之身體，處拘役肆拾日，減為拘役貳拾日，如易科
罰金，以新臺幣壹仟元折算壹日。
乙○○傷害人之身體，處拘役肆拾日，減為拘役貳拾日，如易科
罰金，以新臺幣壹仟元折算壹日。
    犯罪事實
一、甲○○、乙○○2人於民國95年8月14日晚間6時許，在位於
    臺中縣烏日鄉○○路648號之「新幹線大樓」之管理室前，
    因停車問題發生爭執，甲○○、乙○○即各基於傷害、毀損
    之犯意，相互徒手毆打對方身體、及拉扯對方所著衣服，乙
    ○○並拉扯甲○○之皮包、眼鏡等，致甲○○受有頭皮、左
    上臂瘀傷之傷害，乙○○受有腹部、左前臂挫擦傷等傷害，
    甲○○所穿著之衣服、攜帶之皮包、眼鏡及乙○○所穿之衣
    物亦均被撕毀。
二、案經甲○○、乙○○相互訴由臺中縣警察局烏日分局報請臺
    灣臺中地方法院檢察署檢察官偵查起訴。
    理    由
壹、程序部分：
    按被告以外之人（包括證人、鑑定人、告訴人、被害人及共
    同被告等）於審判外之陳述雖不符刑事訴訟法第159條之1至
    之4等4條之規定，而經當事人於審判程序同意作為證據，法
    院審酌該言詞陳述或書面陳述作成時之情況，認為適當者，
    亦得為證據；當事人、代理人或辯護人於法院調查證據時，
    知有刑事訴訟法第159條第1項不得為證據之情形，而未於言
    詞辯論終結前聲明異議者，視為有前項之同意，同法第159
    條之5定有明文。立法意旨在於傳聞證據未經當事人之反對
    詰問予以核實，原則上先予排除。惟若當事人已放棄反對詰
    問權，於審判程序中表明同意該等傳聞證據可作為證據；或
    於言詞辯論終結前未聲明異議，基於尊重當事人對傳聞證據
    之處分權，及證據資料愈豐富，愈有助於真實發見之理念，
    且強化言詞辯論主義，使訴訟程序得以順暢進行，上開傳聞
    證據亦均具有證據能力。查本件證人即被告甲○○於警訊、
    證人即被告乙○○於警偵訊（被告2人就彼此被訴部分，互
    為證人，下同），及證人張清文、林女楨於警偵訊之證述內
    容，及警卷所附臺中醫院驗傷診斷書（被告甲○○）、澄清
    醫院診斷證明書（被告乙○○），依卷證所示，其等作成之
    狀態，並無違背其等個人意思而為陳述，或其他違法取供之
    情形，證人張清文、林女楨於偵訊時並已經檢察官諭令具結
    ，其等證詞之可信性更已獲擔保，且本件公訴人、被告2人
    於本院審理中表示對於本件卷內已存在之證據之證據能力不
    爭執（本院卷第17頁至第22頁），亦即對證人即被告甲○○
    、乙○○，及證人張清文、林女楨上開所述，暨前揭驗傷診
    斷書、診斷證明書，於本院審理中復不爭執其等證據能力及
    真實性，足認並無顯不可信之情況，是本件證人即被告甲○
    ○、乙○○，及證人張清文、林女楨，暨前揭驗傷診斷書、
    診斷證明書等上開於審判外之言詞、書面陳述，仍具有證據
    能力。
貳、實體部分：
一、上開事實，訊據被告甲○○於本院審理時除辯稱：係被告乙
    ○○先動手拉伊頭髮，伊要防衛，才不得不出手將被告乙○
    ○推開；伊否認犯罪云云外，餘均坦承不諱；而訊據被告乙
    ○○於本院審理時則除辯稱：伊會如此，係因被告甲○○一
    直罵伊；伊亦否認犯罪云云外，餘亦均坦承不諱。經查：
    前揭事實，業據證人即被告2人於警詢、偵訊中相互指證綦
    詳，分別核與其等前揭自白不諱之內容，及證人張清文、林
    女楨於警偵訊中證述當日被告2人如何衝突之經過情節等相
    符，復有其等各自所提之臺中醫院驗傷診斷書（被告甲○○
    ）、澄清醫院診斷證明書（被告乙○○）各1份，及證人即
    被告甲○○所有之皮包、眼鏡、衣服毀損照片4張、證人即
    被告乙○○所有之衣服毀損照片2張在卷可稽，堪認證人即
    被告2人上開相互指證內容，確與事實相符，應可採信，並
    據為其等各自論罪科刑之依據。被告2人雖分別以前詞置
    辯。惟按正當防衛必須對於現在不法之侵害始得為之，侵害
    業已過去，或無從分別何方為不法侵害之互毆行為，均不得
    主張防衛權，而衡之一般社會經驗法則，互毆係屬多數動作
    構成單純一罪而互為攻擊之傷害行為，縱令一方先行出手，
    而還擊之一方在客觀上苟非單純對於現在不法之侵害為必要
    排除之反擊行為，因其本即有傷害之犯意存在，則對其互為
    攻擊之還手反擊行為，自無主張防衛權之餘地（最高法院92
    年度台上字第3039號判決要旨可資參照）。而本件被告2人
    於前揭時地，已因停車細故相互爭執，有如前述，足見雙方
    心中互有憤恨，此觀其2人至今猶於本院審理中相互指責對
    方，即可明證，則其二人在前揭時、地因一言不合，進而以
    言語、肢體渲染衝突、或藉以挑釁對方，本係常情，嗣其2
    人果因此而相互動手毆打對方、拉扯對方所著衣服，或係身
    上之財物，衡之一般社會經驗法則，顯係各自基於傷害、毀
    損之犯意所為，應無疑義，此徵之其等事後亦係相互指訴對
    方傷害、毀損等情，猶是明灼。是其2人前詞所辯，均無非
    卸責之詞，不可採信。綜上所述，本案事證明確，被告2
    人犯行均堪認定。
三、核被告2人所為均係犯刑法第277條第1項傷害罪，及同法第
    354條毀損罪。被告2人各以一行為同時犯上開2罪，侵害不
    同法益，為想像競合犯，各應從一重之傷害罪處斷。爰審酌
    被告2人僅因細故，即出手互毆、毀損財物，對彼此均產生
    相當程度之損害，且於犯罪後，均未能完全坦承犯行，態度
    均不佳，並犯罪後至今均尚未與對方達成和解，使彼此之傷
    痛至今依存，難以化解，惟念其等各自所受傷勢、財物損害
    尚非嚴重，併審酌其等前科素行甚佳等一切情狀，分別量處
    如主文所示之宣告刑。又本件被告2人之犯罪時間均係在中
    華民國96年罪犯減刑條例所定適用減刑基準日即96年4月24
    日之前，均合於該條例所定減刑規定之適用，應依該條例第
    2條第1項第3款之規定，各減其刑為拘役20日，並諭知如易
    科罰金之折算標準。
據上論斷，應依刑事訴訟法第299條第1項前段，刑法第277條第1
項、第354條、第55條、第41條第1項前段，刑法施行法第1條之1
第1項、第2項前段，中華民國96年罪犯減刑條例第2條第1項第3
款、第7條，判決如主文。
本案經檢察官丙○○到庭執行職務。
中　　華　　民　　國　　96　　年　　8 　　月　　27　　日
                  刑事第14庭    法  官  林世民
上正本證明與原本無異。
如不服本判決，應於收送達後10日內向本院提出上訴書狀（應敘
述具體理由並附繕本）。
上訴書狀如未敘述理由，應於上訴期間屆滿後20日內補提理由書
於本院。
                                書記官  紀俊源
中　　華　　民　　國　　96　　年　　8 　　月　　27　　日
附錄論罪科刑法條：
中華民國刑法第277條
傷害人之身體或健康者，處3年以下有期徒刑、拘役或1千元以下
罰金。
犯前項之罪因而致人於死者，處無期徒刑或7年以上有期徒刑；
致重傷者，處3年以上10年以下有期徒刑。
中華民國刑法第354條
毀棄、損壞前二條以外之他人之物或致令不堪用，足以生損害於
公眾或他人者，處2年以下有期徒刑、拘役或5百元以下罰金。
